【裁判字號】    97,簡上,896
【裁判日期】    971113
【裁判案由】    妨害自由
【裁判全文】
臺灣板橋地方法院刑事判決             97年度簡上字第896號
上  訴  人  乙○○
上列上訴人即被告因妨害自由案件，不服中華民國97年6 月17日
本院97年度簡字第5259號第一審刑事簡易判決（聲請簡易判決處
刑案號：97年度偵字第11118 號），提起上訴，本院管轄第二審
之合議庭判決如下：
    主      文
上訴駁回。
    事實及理由
一、證據能力：
    按刑事訴訟法第159 條第1 項雖規定，被告以外之人於審判
    外之言詞或書面陳述，除法律有規定外，不得作為證據。惟
    依同法第159 條之5 第1 項、第2 項規定，經當事人於審判
    程序同意作為證據，法院審酌該言詞陳述或書面陳述作成時
    之情況，認為適當者，亦得為證據。當事人、代理人或辯護
    人於法院調查證據時，知有第159 條第1 項不得為證據之情
    形，而未於言詞辯論終結前聲明異議者，視為有前項之同意
    （指同條第1 項之同意作為證據），此乃第159 條第1 項所
    容許，得作為證據之例外規定之一；經查，本案被告及檢察
    官於言詞辯論終結前，均未就所調查之證據主張有刑事訴訟
    法第159 條第1 項不得為證據之情形，本院復審酌各該證據
    作成時之情況，認為適當，是本案經調查之證據均有證據能
    力，合先敘明。
二、本案經本院審理結果，認第一審判決以被告所為係犯刑法第
    305 條第1 項之以加害生命、身體、名譽之事恐嚇他人致生
    危害安全罪，依刑事訴訟法第449 條第1 項前段、第3 項、
    第454 條第2 項，刑法第305 條第1 項、第41條第1 項前段
    ，刑法施行法第1 條之1 第1 項、第2 項前段，並審酌被告
    因與告訴人間，就其2 人情感交往對象一事生有嫌隙，竟不
    思平和處理，反恣意以加害生命、身體與名譽之言詞與舉措
    ，多次恫嚇告訴人，使之心生畏怖，致生危害於安全，其犯
    罪動機、目的、手段方式，以及犯罪後仍矢口否認犯行之態
    度，惟被告並無任何前科（參原審卷附臺灣高等法院被告前
    案紀錄表）等一切情狀，酌情量處拘役50日，並諭知如易科
    罰金之折算標準，其認事用法及量刑均屬妥適，應予維持，
    並引用如附件第一審簡易判決書所載之事實、理由及證據。
三、上訴意旨如上訴狀。
四、經查：
(一)、告訴人前向台灣台北地方法院檢察署檢察官，以其遭被告
    於民國96年10月1 日至96年10月5 日以電話簡訊恐嚇，暨
    於96年10月3 日晚上11時30分，遭被告教唆姓名年籍不詳自
    稱四海幫海堂之成年男子3 人，至臺北市萬華區環南市場54
    3 號攤位前，掌摑告訴人3 巴掌（未成傷），使告訴人心生
    畏懼等為由，對被告提出恐嚇告訴，經該署檢察官以96年度
    他字第9039號、97年度偵字第3226號偵查後，認告訴人上揭
    所指被告恐嚇罪嫌部份，罪嫌不足，而以97年度偵字第32
    26號為不起訴處分（惟嗣經告訴人聲請再議後，台灣高等法
    院檢察署檢察長認再議有理由，而以97年度上聲議字第1693
    號命令發回續行偵查，該署檢察官偵查後另以97年度偵續字
    第256 號移送本院併案審理），另就告訴人前揭所指部份
    ，則以無管轄權為由，呈請台灣高等法院檢察署檢察長移轉
    管轄獲准，而另由有管轄權之台灣板橋地方法院檢察署檢察
    官偵查後，聲請簡易判決處刑，併經原審判決在案，是本案
    既係就告訴人前開所述部分（非就告訴人前開所述部分
    ）而為論罪科刑判決，被告指稱其已經不起訴處分查證並未
    構成恐嚇罪嫌，詎告訴人反覆提告，原審未予詳察草率判決
    云云，容有誤會，先此敘明。
(二)、又被告於本件案發期間（96年10月1 日至96年10月5 日）前
    之96年6 月13日即入境台灣，迄96年10月26日始出境乙節，
    有本院依職權查詢之法務部入出境資訊連結作業查詢單一份
    在卷可憑，是被告於本件案發期間內人在台灣，首堪認定。
(三)、再者，告訴人遭被告恐嚇之過程，乃因被告從96年10月1 日
    起打電話到告訴人所持用之0000000000號行動電話門號罵告
    訴人不堪入耳的話，告訴人就不想接被告電話，被告就開始
    傳簡訊到告訴人手機，從96年10月1 日下午4 時43分起至96
    年10月5 日晚上9 時28分，陸續傳簡訊給告訴人，恐嚇告訴
    人要找人對之不利等情，經告訴人迭於警詢、偵查中指陳明
    確（見台灣台北地方法院檢察署96年度他字第9039號偵查卷
    第10頁、台灣板橋地方法院檢察署97年度偵字第11118 號偵
    查卷第4 頁）；並經告訴人提出與其所述相符之由持用0000
    000000號行動電話門號者傳送「甲○○妳給我小心一點以後
    不要再讓我遇見你不然見你一次我就打你一次我才不管你跟
    順昌會怎樣」、「我是四海幫霸堂堂主海嫂以我現在的地位
    只要一句話就可以讓你從這世上消失看我老公怎麼對付你這
    超級賤人我一定要你跪在地上求饒等著看好戲我會叫小弟全
    程錄影再把它放置網路供人欣賞」等內容簡訊至告訴人所持
    用前開門號手機內之手機螢幕翻拍相片數幀在卷可憑（見台
    灣台北地方法院檢察署96年度他字第9039號偵查卷第14至32
    頁）；參核證人許純熙亦於偵查中結證稱：（乙○○是否於
    96年10月1 日至5 日間，以傳送簡訊方式方式恐嚇甲○○？
    ）我知道，那一陣子，甲○○與乙○○有互傳簡訊對罵，至
    於罵的內容我就不知道，因為她們都有打電話告訴我，所以
    我才知道，我不知道傳送簡訊之動機，可能是因為我與甲○○交往的事，因為我認識甲○○時，還沒有離婚等語在卷（
    見台灣板橋地方法院檢察署97年度偵字第11118 號偵查卷第
    29至30頁），是依證人許純熙上揭證詞，顯見被告確有因其
    前夫許純熙在與被告之婚姻關係存續中，即有與告訴人交往
    之事，對告訴人甚不諒解，被告甚且曾於與告訴人互發簡訊
    對罵後，將此情告知許純熙甚明，佐以被告於本件案發期間
    內均在台灣各情，俱徵告訴人上開指述係因其與被告電話中
    爭執後，告訴人不接電話，被告才傳簡訊恐嚇等語，洵屬有
    據，可以信實。
(四)、被告雖於本院審理中辯稱：前揭0000000000號門號雖係其所
    申請，然案發期間，其將上開門號留置家中，人則打算出國
    ，故前開簡訊內容並非其所發送，是其朋友丙○○看到告訴
    人先傳送一些簡訊，丙○○看到簡訊後氣不過，才自行傳送
    上開內容簡訊云云；而證人丙○○於本院審理中亦到庭附合
    被告上揭辯詞而證稱：前開內容之簡訊，係其自行傳送，與
    被告無關，本來是要用其名義去發，但告訴人不認識其，其
    認為這樣發沒有用，所以其就編了其是幫派，被告跟其在一
    起，意思就是說其是堂主，被告算是跟其在一起，就是海嫂
    ，假如要打告訴人的話，就要把打的過程錄下來，放在網路
    上給人家看等語（見97年8 月26日審理筆錄），然告訴人已
    明確指稱：系爭簡訊內容乃因告訴人先遭被告電話辱罵，再
    傳簡訊，係因告訴人不接電話，被告才傳簡訊等語如前，是
    依告訴人指述，發送簡訊內容之人顯為被告無誤；再細譯被
    告於警詢中就本件涉案事實為陳述時，均僅泛稱簡訊不是其
    發的，並未有一語提及係遭丙○○擅自持其手機發送簡訊等
    語，茍被告前揭所辯屬實，其何以未於警詢之初即為此關鍵
    性之答辯，迨至本院審理中方為此供述徒增己訟擾？佐以前
    揭簡訊內容中之「順昌」係被告之前夫（別名），此節為被
    告所自承在卷，且被告確有因其前夫許純熙在與被告之婚姻
    關係存續中，即有與告訴人交往之事，對告訴人甚不諒解，
    被告甚且曾於與告訴人互發簡訊對罵後，將此情告知許純熙
    ，業如前述，顯見告訴人與被告間，於案發斯時，確因被告
    之夫所肇生感情糾紛而存有心結，則倘系爭簡訊內容，並非
    被告傳送而係丙○○擅自所為，以丙○○此一男性友人角色
    ，又何須於系爭簡訊內容中提及「我才不管你跟順昌會怎樣
    」此類感情糾葛之言詞？俱見被告前揭所辯，顯係事後卸責
    之詞，證人丙○○上開證詞，容係事後迴護之語，均無足採
    信。
(五)、綜上，本件事證明確，被告恐嚇犯行堪以認定，從而，原審
    予以論罪科刑，其認事用法並無違誤，量刑亦屬妥適，被告
    上訴否認犯行，為無理由，應駁回其上訴。
五、退併辦部分：
(一)、臺灣臺北地方法院檢察署檢察官97年度偵續字第256 號移送
    併辦意旨略以：被告乙○○因前夫許純熙與告訴人甲○○交
    往而心生不滿，竟基於恐嚇之犯意，於96年10月3 日晚上11
    時30分，教唆姓名年籍不詳自稱四海幫海堂之成年男子3 人
    ，至臺北市萬華區環南市場543 號攤位前，掌摑告訴人3 巴
    掌（未成傷），使告訴人心生畏懼，因認被告此部分所為，
    係涉犯刑法第305 條之恐嚇罪嫌，且與前揭起訴經本院認定
    有罪部分，具有接續犯之關係，為法律上同一案件，請併案
    審理等語。
(二)、然按94年2 月2 日修正公布之刑法，業於95年7 月1 日施行
    ，並刪除連續犯之規定，故於實務上固得視具體情形，或認
    係一罪，或認係數罪併罰，而對於合乎「接續犯」或「包括
    一罪」之情形，認為構成單一之犯罪，以限縮數罪併罰之範
    圍，而接續犯只要行為人之數行為於同時同地或密切接近之
    時地實施，侵害同一之法益，各行為之獨立性極為薄弱，依
    一般社會健全觀念，在時間差距上，難以強行分開，在刑法
    評價上，以視為數個舉動之接續施行，合為包括之一行為予
    以評價，較為合理，即屬接續犯，而為包括一罪；惟查，被
    告所為本案恐嚇犯行係以傳送簡訊方式為之，與前揭併案意
    旨所稱，被告以教唆姓名年籍不詳自稱四海幫海堂之成年男
    子3 人，至臺北市萬華區環南市場543 號攤位前，掌摑告訴
    人3 巴掌（未成傷），使告訴人心生畏懼之恐嚇手法，二者
    迥然不同，且本案論罪之被告恐嚇犯行，與併案意旨所稱被
    告之恐嚇犯嫌之實施，二者間被告犯罪時地均可切割分離，
    實難視為數個舉動之接續施行，而得將之合為包括之一行為
    予以評價，即非屬接續犯，而得認屬包括之一罪，是併案部
    分，應退由檢察官另行依法處理，併此敘明。
據上論斷，應依刑事訴訟法第455 條之1 第1 項、第3 項、第36
8 條、第373 條，判決如主文。
本案經檢察官郭季青到庭執行職務。
中    華    民    國    97    年    11    月    13    日
                  刑事第十七庭  審判長法  官  許必奇
                                      法  官  鄧雅心
                                      法  官  陳明偉
以上正本證明與原本無異。
本判決不得上訴。
                                      書記官  強梅芳
中    華    民    國    97    年    11    月    13    日
附件：


司法院資訊處製作；財團法人民間司法改革基金會備份。
